【裁判字號】    98,裁,521
【裁判日期】    980226
【裁判案由】    石油管理法
【裁判全文】
最  高  行  政  法  院  裁  定
                                       98年度裁字第521號
上  訴  人  新公鋼鐵有限公司
代  表  人  甲○○○
被 上訴 人  桃園縣政府
代  表  人  乙○○
上列當事人間石油管理法事件，上訴人對於中華民國97年11月4
日臺北高等行政法院97年度訴字第1285號判決，提起上訴，本院
裁定如下：
    主  文
上訴駁回。
上訴審訴訟費用由上訴人負擔。
    理  由
一、按對於高等行政法院判決之上訴，非以其違背法令為理由，
    不得為之，行政訴訟法第242條定有明文。依同法第243條第
    1項規定，判決不適用法規或適用不當者，為違背法令；而
    判決有同條第2項所列各款情形之一者，為當然違背法令。
    是當事人對於高等行政法院判決上訴，如依行政訴訟法第24
    3條第1項規定，以高等行政法院判決有不適用法規或適用不
    當為理由時，其上訴狀或理由書應有具體之指摘，並揭示該
    法規之條項或其內容；若係成文法以外之法則，應揭示該法
    則之旨趣；倘為司法院解釋或本院之判例，則應揭示該判解
    之字號或其內容。如以行政訴訟法第243條第2項所列各款情
    形為理由時，其上訴狀或理由書，應揭示合於該條項各款之
    事實。上訴狀或理由書如未依此項方法表明，或其所表明者
    與上開法條規定不合時，即難認為已對高等行政法院判決之
    違背法令有具體之指摘，其上訴自難認為合法。
二、本件上訴人對於高等行政法院判決上訴，主張：
  (一)上訴人係依「廢機動車輛回收貯存清除處理方法及設施標準
    」第2條第2項進行廢機動車輛回收拆解之行業，並非石油管
    理法第18條第1項所規範之對象，且拆卸場所位於非都市土
    地無從登記為工廠，亦無從依該法申請設置儲油設備。上訴
    人為儲放平日所處理之報廢汽機車內餘存汽油，不得已而設
    置儲油設備，並非石油管理法立法目的為取締地下油行所擬
    規範處分之情形，自不應處分。況且，上訴人所設置之儲油
    設備乃移動式，並非定著式，不符合石油管理法第2條第1項
    第10款所謂「儲油設備」之定義。再者，政府亦從未輔導告
    知如何將報廢汽機車拆卸後之汽柴油為如何儲放，故上訴人
    僅能被動以暫儲之方式為之，主觀上並無違法之故意或過失
    ，原處分顯然違誤。
  (二)另被上訴人就本件未依行政程序法第39條、第102條給予上
    訴人陳述意見之機會，剝奪上訴人之行政救濟陳述權，亦有
    違誤。蓋就查獲之油之性質為何，雖有中油公司之化驗報告
    ，但該化驗報告書並無敘明係屬純柴油，應係上訴人拆卸汽
    機車之油箱所留存之汽柴油混合才是，原審如何斷出其認定
    ，亦屬判決不備理由之違背法令等語。
三、經查原判決已明白認定上訴人有違反石油管理法第18條第1
    項規定之違章行為存在，並說明其心證形成理由與法律適用
    見解，核其論斷理由符合規範本旨，法理上並無錯誤。而前
    開上訴意旨核其內容，無非係重述其在原審業經主張而為原
    判決摒棄不採之陳詞，而就原審事實認定及法律適用，依其
    主觀片面之意見，為空泛之指摘。論之實質，實未達具體指
    摘原判決違背法令之門檻，爰說明如下：
  (一)在事實認定層面上：
    1.原判決理由欄七已詳細說明本案之事實查證程序沒有違反
      行政程序法第102條之心證理由。
    2.又原審法院認定上訴人有「儲存柴油供其工廠車輛加油使
      用」之客觀事實存在，其心證形成過程，並非單憑中油公
      司化驗報告而已，尚有斟酌其他事證，例如查獲時之現場
      照片顯示，有上訴人使用之拖吊車正在加油。事實上化驗
      報告書既化驗查獲之存油為柴油，至少可以推知查驗之油
      料以柴油為主要成分，就算混有機油，亦屬少量，無從據
      為有利上訴人之認定。
  (二)在法律適用層面上：
    1.原判決理由欄三已說明，任何事業只要有設置加油及儲油
      設施以供自用車輛或機動機械加注油料之需求者，均應受
      石油管理法第18條第1項之規制。從石油管理法「兼顧環
      境」之規範目標（同法第1條參照）與其規範架構觀之，
      此等法律見解實甚正確。因為不如此解釋，不在該法第18
      條文字範圍內之事業反而可以不受管制任意設置自用之儲
      油及加油設備，前開之管制目標即難以達成。
    2.而儲油設備若屬移動式，對環境及公安之威脅更大，原判
      決因而論斷，上開法規範之管制要求是凡儲油設備都必須
      是固定的，符合此一要件才有必要進一步討論其他核准要
      件（換言之，儲油設備固定是其經核准之必要條件，而非
      其充分條件），此等法律見解亦無錯誤。
    3.至於報廢汽機車拆卸後之汽柴油為如何儲放，根本與本案
      違章事實之認定及其法律適用無涉。更不涉及主觀歸責要
      件。
四、是以本件上訴人並未具體表明原判決究竟有如何合於不適用
    法規或適用不當、或有行政訴訟法第243條第2項所列各款之
    情形，尚難認為已對原判決之如何違背法令有具體之指摘。
    依首揭規定及說明，應認其上訴為不合法，應予駁回。
五、據上論結，本件上訴為不合法。依行政訴訟法第249條第1項
    前段、第104條、民事訴訟法第95條、第78條，裁定如主文
    。
中    華    民    國    98    年    2     月    26    日
                    最高行政法院第一庭
                        審判長法官  鄭  淑  貞
                              法官  林  茂  權
                              法官  侯  東  昇
                              法官  帥  嘉  寶
                              法官  胡  方  新
以  上  正  本  證  明  與  原  本  無  異
中    華    民    國    98    年    3     月    2     日
                              書記官  莊  俊  亨


司法院資訊處製作；財團法人民間司法改革基金會備份。
